臺灣高等法院刑事裁定
109年度抗字第1846號
抗  告  人  
即  被  告  蔡富全



上列抗告人即被告因聲請具保停止羈押案件，不服臺灣桃園地方
法院中華民國109年10月15日裁定（109年度聲字第3897號），提
起抗告，本院裁定如下：
    主  文
抗告駁回。
    理  由
一、抗告意旨略以：被告母親一年收入約新臺幣（下同）30萬元
    ，父親與兄長是裝潢工人，收入不穩定，被告記得家裡是低
    收入戶，不清楚目前是否還是低收入戶，而原裁定命被告提
    出15萬元之保證金，才准予停止羈押，被告家庭實在無法提
    出，請求降低保證金額云云。
二、按被告及得為其輔佐人之人或辯護人，得隨時具保，向法院
    聲請停止羈押，刑事訴訟法第110條第1項定有明文。次按許
    可停止羈押之聲請者，應命提出保證書，並指定相當之保證
    金額；指定之保證金額，如聲請人願繳納或許由第三人繳納
    者，免提出保證書；許可停止羈押之聲請者，得限制被告之
    住居，刑事訴訟法第111條第1、3、5項分別定有明文。
三、經查：
　㈠被告蔡富全因涉犯刑法第339條之4第1項第2款之三人以上共
    同犯詐欺取財罪嫌及組織犯罪防制條例第3條第1項後段之參
    與犯罪組織罪嫌，前經原審訊問後，認其犯罪嫌疑重大，有
    起訴書證據清單欄所載之證據在卷可佐。被告就本案涉犯之
    犯罪情節，與證人即本案其餘共同被告陳禹彥、葉旻憲、黃
    宗偉、蕭廣庭、袁欣儀之證述歧異甚大，足認被告有與共犯
    或證人勾串之虞，具有刑事訴訟法第101條第1項第2款情形
    ，非予羈押，顯難進行審判或執行，而於民國109年4月7日
    諭知羈押並禁止接見通信。又被告於原審準備程序中就起訴
    之犯罪事實僅坦承部分犯行，尚須進行證人之交互詰問以查
    明，認原羈押之原因及必要性均未消滅，復裁定於109年7月
    7日起延長羈押並禁止接見通信。嗣經原審於109年8月17日
    訊問被告後，認其罪嫌仍屬重大，且原羈押之原因依然存在
    ，有繼續羈押被告之必要，而於109年8月25日裁定應自109
    年9月7日起延長羈押2月並禁止接見通信，後於109年10月5
    日經原審諭知解除禁止接見通信之處分在案。原審審酌本案
    審理進度、被告涉案情節及比例原則等情，認課予被告提出
    相當之保證金，並同時予以限制住居，應足以對被告形成拘
    束力，而得確保後續審判程序順利進行，無繼續羈押之必要
    ；並衡酌被告所犯罪名、家庭狀況及其資力等節，認保證金
    額以15萬元為適當，爰准許被告於提出15萬元之保證金或保
    證書後，准予停止羈押，並限制住居於高雄市○○區○○00○00
    號。
　㈡按被告經法官訊問後，雖有刑事訴訟法第101條第1項或第101
    條之1第1項各款所定情形之一而無羈押之必要者，得逕命具
    保、責付或限制住居，同法第101條之2前段定有明文。申言
    之，具保停止羈押，係於受羈押之被告仍有羈押之原因，但
    無繼續羈押之必要時，命其提出保證書或繳納相當之保證金
    ，以代替羈押處分，而停止羈押之執行。故所指定之保證金
    額是否相當，即應由事實審法院斟酌案內一切情節，自由衡
    定，必足以取代原有羈押處分，發揮防止被告逃亡與湮滅、
    偽造、變造證據，以保全其到場，並避免因證據遭隱匿、破
    壞，阻礙國家刑罰權行使之功能，或預防被告再為同一型態
    犯罪，對社會治安反覆造成破壞之目的，要非以所犯罪名之
    輕重、受羈押被告之經濟負擔能力，為決定保證金額多寡之
    標準（最高法院99年度台抗字第37號裁定意旨參照）。而刑
    事訴訟法第111條第1項固規定許可停止羈押之聲請，應命提
    出保證書，並指定相當之保證金額，惟司法實務審酌具保金
    額之多寡，並無一定之公式或計算方式，實務上均係參酌被
    告之身分、地位、經濟能力，所造成法益侵害之大小，被告
    之惡性、犯罪後逃亡可能性，被告犯罪所得金額，所造成之
    損失金額之金額等因素，由法院依自由心證決定之，況要求
    被告提出保證金之目的，在於確保日後刑事司法程序之完成
    ，亦即被告到庭接受審判及執行。
　㈢衡之本件詐騙集團係以組織性、集團性之方式為之，內部分
    工精細且分層負責，被告招攬其他詐騙成員擔任車手之重要
    角色，先由機房詐欺集團成員施以詐術，使被害人陷於錯誤
    ，而匯款至指定帳戶後，再由被告等人分別與「大哥」聯繫
    後，提領款項後即將款項繳回「大哥」，顯見被告對於本案
    詐騙集團犯罪之涉入程度非淺，且被告短時間內即對高達21
    位被害人實行加重詐欺犯行，詐騙金額亦鉅，原審已參酌被
    告之參與情節、犯罪惡性、法益侵害程度及案件審理進度等
    情，認被告如能提出15萬元之保證金，並限制住居及限制出
    境、出海，始能確保本案日後訴訟審理、執行程序之順利進
    行，而無繼續羈押之必要。此乃事實審法院准許具保停止羈
    押聲請關於保證金數額酌定職權之適法行使，既與法律規定
    無違，亦無事證足認其有悖於比例原則或平等原則等情事，
    要不能執以指其酌定為違法。況被告於原審審理時稱：請求
    交保，在本案被羈押之前從事舞台工程，平均一週有1萬2至
    1萬3千元。上來北部前在南部跟父親從事裝潢，月薪大概2
    至3萬元等語明確（原審卷四第94頁），因此原審裁定准予
    被告以上開條件停止羈押，實已斟酌案內一切情節，並說明
    酌定具保金額之具體理由，復無違反比例原則之情事，自屬
    其裁量權之適法行使，於法要無不合。是被告抗告意旨執其
    經濟現況，任意指摘原審指定之保證金額過高云云，其抗告
    顯無理由，應予駁回。
據上論斷，依刑事訴訟法第412條，裁定如主文。
中　　華　　民　　國　　109 　年　　10　　月　　30　　日
                  刑事第七庭    審判長法　官  孫惠琳
                                      法　官  連雅婷
                                      法　官  張育彰
以上正本證明與原本無異。
不得再抗告。
                                      書記官  周士涵
中　　華　　民　　國　　109 　年　　11　　月　　2 　　日